【裁判字號】    97,訴,4612
【裁判日期】    980123
【裁判案由】    毒品危害防制條例
【裁判全文】
臺灣板橋地方法院刑事判決              97年度訴字第4612號
公  訴  人  臺灣板橋地方法院檢察署檢察官
被      告  甲○○
                  （現另案於臺灣臺北監獄臺北分監執行中）
上列被告因違反毒品危害防制條例案件，經檢察官提起公訴（97
年度毒偵字第7386號），被告於本院準備程序進行中，被告就被
訴之事實為有罪陳述，經告知被告簡式審判程序之旨，並聽取當
事人之意見後，合議庭裁定由受命法官獨任進行簡式審判程序，
本院判決如下：
    主  文
甲○○施用第一級毒品，累犯，處有期徒刑拾月，扣案之第一級
毒品海洛因驗餘淨重零點參捌公克、含有難以析離之第一級毒品
海洛因成分之殘渣袋捌只，均沒收銷燬。包裝上開海洛因之外包
裝袋拾只、葡萄糖大包貳包、葡萄糖小包壹包、分裝袋參拾貳只
及電子磅秤壹台，均沒收；又施用第二級毒品，累犯，處有期徒
刑肆月，扣案之安非他命吸食器壹組沒收。應執行有期徒刑壹年
，扣案之第一級毒品海洛因驗餘淨重零點參捌公克、含有難以析
離之第一級毒品海洛因成分之殘渣袋捌只，均沒收銷燬。包裝上
開海洛因之外包裝袋拾只、葡萄糖大包貳包、葡萄糖小包壹包、
分裝袋參拾貳只、電子磅秤壹台及安非他命吸食器壹組，均沒收
。
    事實及理由
一、犯罪事實：
(一)甲○○前於民國93年間因施用第二級毒品案件，經本院以93
    年度毒聲字第2120號裁定送觀察、勒戒後，認有繼續施用毒
    品之傾向，經本院以94年度毒聲字第402 號裁定令入戒治處
    所施以強制戒治，嗣戒治成效評定合格，無繼續戒治之必要
    ，於94年11月3 日執行完畢釋放出所，並由臺灣板橋地方法
    院檢察署檢察官於94年11月2 日以94年度戒毒偵字第400 號
    為不起訴處分確定；復於96年間因施用第二級毒品案件，經
    本院以97年度簡字第253 號簡易判決判處有期徒刑3 月確定
    ，於97年8 月13日以易科罰金執行完畢（於本案構成累犯）
    ；再因三件施用毒品案件，經本院分別以97年度訴字第1955
    號判決判處有期徒刑10月、97年度訴字第2742號判決判處有
    期徒刑7 月、4 月、97年度訴字第4413號判決判處有期徒刑
    7 月確定在案，現正接續執行中。
(二)詎甲○○猶不知悔改，於前開強制戒治執行完畢釋放後5 年
    內，復基於施用第一級毒品海洛因及第二級毒品甲基安非他
    命（起訴書誤載為安非他命，應予更正，以下同）之犯意，
    於97年8 月28日22時許，在臺北縣中和市○○路367 巷6 號
    「日發鐵工廠」內，以將第一級毒品海洛因摻入香菸內點燃
    後吸食之方式，施用第一級毒品海洛因乙次，及以將第二級
    毒品甲基安非他命置於吸食器內燒烤吸食其生成煙霧之方式
    ，施用第二級毒品甲基安非他命乙次。嗣於97年8 月29日凌
    晨2 時許，為警在前開處所查獲，並自甲○○身上扣得其所
    有，分別供其施用第一、二級毒品所用之第一級毒品海洛因
    10包（驗餘淨重0.38公克）、含有海洛因殘渣之殘渣袋8 只
    （所含海洛因量微無法析離磅秤）、葡萄糖大包2 包、葡萄
    糖小包1 包、分裝袋32只、電子磅秤1 台及安非他命吸食器
    1 組等物。經警採集甲○○之尿液檢體送驗後，呈鴉片類及
    甲基安非他命類陽性反應，始獲悉上情；
(三)案經臺北縣政府警察局報告臺灣板橋地方法院檢察署檢察官
    偵查起訴，經合議庭裁定以簡式審判程序審理。
二、證據：
(一)被告甲○○於警詢、偵訊及本院訊問、審理時之自白。
(二)臺北縣政府警察局刑警大隊偵辦毒品危害防制條例案被移送
    人姓名代碼對照表及台灣檢驗科技股份有限公司97年9 月17
    日CH/2008/90133 號濫用藥物檢驗報告各乙紙。
(三)扣案之第一級毒品海洛因10包（驗餘淨重0.38公克）、海洛
    因殘渣袋8 只、葡萄糖大包2 包、葡萄糖小包1 包、分裝袋
    32只、電子磅秤1 台及安非他命吸食器1 組。
(四)法務部調查局濫用藥物實驗室97年9月23日調科壹字第09723
    038100號鑑定書乙紙。
三、按海洛因、甲基安非他命分別係毒品危害防制條例第2 條第
    2 項第1 款、第2 款所明定之第一級、第二級毒品，依同條
    例第10條第1 項、第2 項不得非法持有、施用。查被告前於
    93年間因施用第二級毒品案件，經本院以93年度毒聲字第21
    20號裁定送觀察、勒戒後，認有繼續施用毒品之傾向，經本
    院以94年度毒聲字第402 號裁定令入戒治處所施以強制戒治
    1 年，於94年11月3 日停止戒治出所，於95年3 月8 日強制
    戒治期滿，並經臺灣板橋地方法院檢察署檢察官於94年11月
    2 日以94年度戒毒偵字第400 號為不起訴處分確定乙節，有
    臺灣高等法院被告前案紀錄表乙份存卷可按，故而被告於強
    制戒治執行完畢釋放後5 年內再度施用第一級毒品及第二級
    毒品之行為，依毒品危害防制條例第23條第2 項規定，係犯
    毒品危害防制條例第10條第1 項、第2 項之施用第一級、第
    二級毒品罪。被告施用第一級、第二級毒品前、後之持有第
    一級、第二級毒品犯行，為其施用之高度行為所吸收，均不
    另論罪。次按被告有事實及理由欄一（一）所載之犯罪科刑
    暨刑之執行完畢紀錄，此有前開臺灣高等法院被告前案紀錄
    表乙份在卷可稽，其於有期徒刑之執行完畢後5 年內，故意
    再犯本件有期徒刑以上之罪，均為累犯，應俱依刑法第47條
    第1 項規定加重其刑。又按毒品危害防制條例第17條規定：
    犯第10條之罪，供出毒品來源，因而破獲者，得減輕其刑，
    其立法意旨重在鼓勵具體供出其上游販毒者，俾資追查該毒
    梟前手及其上游毒品，以杜絕毒品之蔓延與氾濫為目的。倘
    未因其自白進而查獲毒梟前手或其上游毒品者，自不得執此
    邀本條規定之寬減，此有最高法院95年度台上字第545 號、
    94年度台上字第9 號判決、92年度台上字第5426號、92年度
    台上字第2897號、91年度台上字第2657號、90年度台上字第
    1639號判決可資參照。查被告於警詢時雖指證其施用毒品來
    源係案外人黃松年等語（詳97年度毒偵字第7386號偵查卷第
    7386號卷第11-12 頁），然被告於本院審理時改稱：伊之毒
    品來源係向綽號「阿明」之人所購得，與黃松年無關，「阿
    明」並非黃松年，伊係氣黃松年為何把縣刑大帶進伊家中，
    且臺北縣政府警察局警員尚未捕獲「阿明」等語（詳本院98
    年1 月23日審判筆錄第6 頁），此顯與毒品危害防制條例第
    17條所定，須供出其所犯施用毒品罪之毒品來源因而破獲者
    ，方得減輕其刑之要件不符，自未能援引該條規定，減輕其
    所犯施用毒品罪之刑責，併予敘明。爰審酌被告甲○○經強
    制戒治後，應知所惕勵，當知悉施用毒品之危害及其違法性
    ，且已有多次施用毒品前科，詎其仍因自制力薄弱，並漠視
    法令禁制，而再犯本案，顯不知悛悔，應嚴予非難，兼衡被
    告於犯後即能坦承犯行，而其施用毒品行為於本質上係屬自
    我戕害行為，反社會性之程度應屬較低等一切情狀，分別量
    處如主文所示之刑，併依刑法第51條第5 款之規定，定其應
    執行之刑，以資懲儆。
四、至扣案之第一級毒品海洛因10包（驗餘淨重0.36公克）、含
    海洛因殘渣袋8 只（所含海洛因量微無法析離磅秤），係毒
    品危害防制條例所規定之第一級毒品海洛因，依毒品危害防
    制條例18條第1 項前段之規定，不問屬於犯人與否，宣告沒
    收銷燬；另扣案之包裝上開海洛因外包裝袋10只（均係用於
    包裹海洛因，防止其裸露、潮濕，便於攜帶施用，並非不可
    分離）、葡萄糖大包2 包、葡萄糖大包1 包、分裝袋32只、
    電子磅秤1 台及安非他命吸食器1 組，亦係被告甲○○所有
    ，分別供其施用第一級毒品海洛因及第二級毒品甲基安非他
    命所用之物，業經被告陳明在卷（詳本院98年1 月23日審判
    筆錄第3 頁），併依刑法第38條第1 項第2 款之規定，分別
    於其所犯之施用第一級毒品及第二級毒品沒收之。
五、應依刑事訴訟法第299 條第1 項前段、第273 條之1 第1 項
    、第310 條之2 、第454 條第1 項，毒品危害防制條例第10
    條第1 項、第2 項、第18條第1 項前段，刑法第11條、第47
    條第1 項、第51條第5 款、第38條第1 項第2 款，判決如主
    文。
本案經檢察官吳宗光到庭執行職務。
中    華    民    國    98    年    1     月    23    日
                  刑事第十四庭  法  官  鄭燕璘
以上正本證明與原本無異。
如不服本判決，應於判決送達後10日內，向本院提出上訴書狀，
且上訴書狀應敘述具體理由，而上訴書狀未敘述上訴理由者，應
於上訴期間（即自收受判決書之翌日起算10日）屆滿後20日內補
提理由書。「切勿逕送上級法院」。
中    華    民    國    98    年    1     月    23    日
                                書記官  陳筱惠
附錄本案論罪科刑法條全文：
毒品危害防制條例第10條：
施用第一級毒品者，處6月以上5年以下有期徒刑。
施用第二級毒品者，處3年以下有期徒刑。


司法院資訊處製作；財團法人民間司法改革基金會備份。
